臺灣新北地方法院板橋簡易庭民事簡易判決
　　　　　　　　　　　　　　　　　 110年度板簡字第1439號
原　　　告　林永乾　
　　　　　　洪素珠　
被　　　告　曾彥傑　

上列當事人間請求確認本票債權不存在等事件，本院於中華民國
110年9月27日言詞辯論終結，判決如下：
    主      文
確認被告就如附表所示之本票，對原告之本票債權不存在。
訴訟費用新臺幣壹仟壹佰壹拾元由被告負擔。
    事實及理由
壹、程序部分：
    按確認法律關係之訴，非原告有即受確認判決之法律上利益
    者，不得提起之；確認證書真偽或為法律關係基礎事實存否
    之訴，亦同，民事訴訟法第247條第1項定有明文。所謂即受
    確認判決之法律上利益，係指法律關係之存否不明確，原告
    主觀上認其在法律上之地位有不安之狀態存在，且此種不安
    之狀態，能以確認判決將之除去者而言，若縱經法院判決確
    認，亦不能除去其不安之狀態者，即難認有受確認判決之法
    律上利益。查，本件被告持記載原告 2人與訴外人林明慈共
    同簽發如附表所示之本票(下稱系爭本票)向本院聲請本票裁
    定，業經本院以 110年度司票字第3653號本票裁定（下稱系
    爭本票裁定）准予強制執行確定，並經本院調閱上開卷宗確
    認無訛。系爭本票既由被告持有且行使票據權利，而原告 2
    人否認被告就系爭本票之債權，兩造就系爭本票債權存否顯
    已發生爭執，如不訴請確認，原告 2人在私法上之地位將有
    受侵害之危險，則原告 2人提起本件確認本票債權不存在之
    訴，即有確認之法律上利益，合先敘明。
貳、實體部分
一、原告主張：被告持有原告 2人及訴外人林明慈為發票人之系
    爭本票，雖經本院以系爭本票裁定准許強制執行，惟系爭本
    票上發票人「林永乾」及「洪素珠」之簽名均非原告 2人所
    簽發，亦非原告授權他人所簽發，被告所執以原告 2人名義
    所簽發之系爭本票，顯係他人所偽造等語，並聲明：確認被
    告就其持有，以原告及訴外人林明慈為發票人之系爭本票，
    對原告之本票債權不存在。
二、被告則以：本件係債務人即訴外人林明慈以汽車典當並向被
    告借款新臺幣(下同)11萬元，而林明慈係原告 2人之女，訴
    外人林明慈為擔保上開借款，將與原告 2人共同簽發之系爭
    本票交予被告。本件原告 2人主張未簽發系爭本票，然系爭
    本票上確實有訴外人林明慈之簽名，亦經原告 2人簽名於上
    ，依民事訴訟法第358條第1項規定應推定為真正等語，資為
    抗辯。並聲明：原告之訴駁回。
三、得心證之理由：
    本件原告2人主張被告就系爭本票之債權對原告2人不存在，
    為被告所否認，並其前揭情詞置辯，是本件應審究之事項厥
    為：㈠、系爭本票是否經原告2人親自或授權他人簽發？㈡
    、原告2人以系爭本票非由原告2人簽發以及兩造間無債權債
    務關係為由，請求確認被告就系爭本票對原告之票據債權不
    存在，有無理由？茲析述如下：
㈠、系爭本票是否經原告2人親自或授權他人簽發？
  ⒈按本票本身是否真實，即是否為發票人所作成，應由執票人
    負證明之責，故發票人主張本票係偽造，對執票人提起確認
    本票係偽造或本票債權不存在之訴者，應由執票人就本票為
    真正之事實，先負舉證責任。本件原告 2人主張系爭本票非
    由其等所簽發，自應由被告就系爭本票上「林永乾」及「洪
    素珠」之簽名為真正之事實，負舉證責任，合先敘明。
  ⒉經查，原告2人主張系爭本票非原告2人所簽發之事實，經本
    院核對原告2人書寫之橫式簽名文書上「林永乾」及「洪素
    珠」之簽名筆跡（見本院卷第51頁；第53頁）及原告林永乾
    於彰化縣二林戶政事務所之印鑑證明書暨原告洪素珠於新北
    市樹林戶政事務所之印鑑變更登記申請書上簽名筆跡（見本
    院卷第27頁；第31頁），其筆跡均相符，而上開文件書寫之
    筆跡與系爭本票發票人欄「林永乾」及「洪素珠」之簽名筆
    跡（見本票裁定卷第13頁）互核參對，不論在運筆、勾勒、
    結構、慣性轉折、字形等筆劃關連及組織方式之特徵均屬迥
    異，顯非出自同一人之筆跡甚明，難認系爭本票是由原告2
    人所簽發。被告復未能舉證原告 2人確在系爭本票發票人欄
    簽立「林永乾」及「洪素珠」之簽名而與林明慈共同簽發系
    爭本票，依前揭舉證責任之說明，應認系爭本票正面發票人
    欄所載「林永乾」及「洪素珠」之簽名（見本票裁定卷第13
    頁），並非原告2人所簽，原告2人未與訴外人林明慈共同簽
    發系爭本票。
㈡、原告2人以系爭本票非由原告2人簽發以及兩造間無債權債務
    關係為由，請求確認被告就系爭本票對原告之票據債權不存
    在，有無理由？
    承前所述，被告既無法舉證證明系爭本票係由原告 2人親自
    簽發或授權他人簽名，則原告 2人以前詞主張系爭本票非其
    所簽發，其不負票據債務人之責任，請求確認被告就系爭本
    票之債權不存在，為有理由，應予准許。
四、綜上所述，系爭本票既非原告 2人與林明慈共同簽發，則原
    告2人請求確認被告持有以原告2人名義為共同發票人如附表
    所示之系爭本票，對原告 2人之本票債權不存在，為有理由
    ，應予准許。
五、訴訟費用負擔之依據：民事訴訟法第78條。本件訴訟費用額
    ，依後附計算書確定如主文第2項所示金額。
中    華    民    國   110    年    10    月    8     日
                  臺灣新北地方法院板橋簡易庭
                              法  官  吳孟竹
      計    算    書
項        目          金      額（新臺幣）      備    註
第一審裁判費               1,110元
合        計               1,110元
以上正本係照原本作成。
如不服本判決，應於送達後20日內，向本院提出上訴狀並表明上
訴理由，如於本判決宣示後送達前提起上訴者，應於判決送達後
20日內補提上訴理由書（須附繕本）。
　
中    華    民    國   110    年    10    月    8     日
                              書記官  呂亞馨
附表：系爭本票
┌───────┬─────┬───┬─────┬──────┐
│  發票日      │ 票號     │發票人│ 票面金額 │   到期日   │
│ （民國）     │          │      │（新臺幣）│            │
├───────┼─────┼───┼─────┼──────┤
│109年12月22日 │CH318183  │林明慈│ 11萬元   │110年1月27日│
│              │          │林永乾│          │            │
│              │          │洪素珠│          │            │
└───────┴─────┴───┴─────┴──────┘